臺灣臺中地方法院民事裁定
111年度家抗字第6號
抗  告  人  郭錦輯  
代  理  人  李耀馨律師
相  對  人  蔡靜瑋    住○○市○區○○街0號之1          上列
當事人間聲請宣告改用分別財產制事件，抗告人對於民國111年2
月10日本院110年度司家婚聲字第5號民事裁定提起抗告，本院管
轄之第二審合議庭裁定如下：
    主    文
一、原裁定廢棄。
二、相對人於原審之聲請駁回。
三、聲請及抗告程序費用均由相對人負擔。
    理    由
一、相對人於原審聲請意旨略以：兩造於民國99年1月10日結婚
    ，現婚姻關係尚存續中。兩造曾共同居住於臺中市，嗣因抗
    告人長期對聲請人為精神上暴力，相對人無奈僅得自108年8
    月1日起搬回臺南市居住，迄今已逾18個月。抗告人雖向法
    院提起離婚訴訟，該離婚訴訟並經臺灣高等法院臺中分院判
    決，然兩造均已上訴，在兩造離婚判決確定、和解、調解或
    終結前，因已難於維持共同生活，分居已達6個月上屬實，
    爰依民法第1010條第2項規定，聲請宣告兩造夫妻財產制改
    為分別財產制等語。
二、原審認兩造確已分居逾6個月，且無法維持共同生活，因而
    依相對人之聲請，裁定准許兩造之夫妻財產制改用分別財產
    制。
三、抗告意旨略以：
㈠、抗告人以臺中市○區○○路000號12樓之6為住所及居所，然原裁
    定不察上情，將抗告人之戶籍登記地臺中市○區○○路000號13
    樓之2列為抗告人之住所，該送達自非合法。
㈡、相對人於兩造之離婚事件中主張兩造尚未有難以維持婚姻之
    重大事由，而否定抗告人之離婚請求，此與其提起本件分別
    財產制聲請之主張，顯相矛盾，是原裁定僅以相對人於110
    年11月5日到庭之陳述為據，未加調查，即遽以認定兩造難
    於維持夫妻共同生活，顯有疑義而非妥適。
㈢、抗告人以「具有難以維持婚姻之重大事由」且「可歸責於相
    對人」為由，訴請離婚，經本院以108年度婚字第636號判決
    兩造離婚，嗣經相對人上訴，復為臺灣高等法院臺中分院以
    110年度家上字第62號民事判決駁回相對人之上訴。而抗告
    人提起本件抗告後，最高法院於111年4月27日裁定駁回相對
    人就上開第二審離婚判決之上訴，是兩造婚姻關係業已解消
    ，則雙方之夫妻財產制亦因離婚而消滅，故相對人聲請宣告
    改用分別財產制，自無理由。
㈣、並聲明：1.原裁定廢棄。2.原聲請及抗告程序費用由相對人
    負擔。　　
四、相對人答辯略以：原裁定按民法第1010條第2項後段准予宣
    告相對人採用分別財產制之聲請，於法尚無違誤或不當之處
    。而兩造離婚訴訟已於111年4月27日經最高法院宣告兩造上
    訴均駁回，第三審訴訟費用由兩造各自負擔等語。
五、本院之判斷：
㈠、按夫妻財產制乃婚姻關係存續期間對於夫妻財產之所有權歸
    屬以及財產之使用、收益、管理、處分等之約定與規範，必
    以婚姻存在為前提，苟其婚姻關係已因離婚（含協議離婚及
    判決離婚）或經法院判決撤銷婚姻、婚姻無效、婚姻不成立
    等而不復存在，則該婚姻當事人之財產制，無論是約定或法
    定財產制均告消滅，僅存者為雙方如何取回各自之財產或財
    產差額之分配請求，乃法解釋之當然。
㈡、經查，兩造業於111年4月27日經法院裁判離婚確定，婚姻關
    係業已解消乙節，有本院108年度婚字第636號民事判決、臺
    灣高等法院臺中分院110年度家上字第62號民事判決、最高
    法院111年度台上字第981號民事裁定暨確定證明書、兩造之
    個人戶籍資料查詢結果在卷可稽，堪信為真實。從而，兩造
    既已非夫妻，則相對人聲請改用夫妻分別財產制，與民法第
    1010條之規定不符，為無理由，應予駁回。
㈢、綜上，原審未及審酌兩造經裁判離婚之事實，致准許兩造改
    用夫妻分別財產制，抗告意旨指摘原裁定不當，求予廢棄，
    非無理由，自應由本院廢棄原裁定，並駁回相對人於原審之
    聲請。
六、本件事證已臻明確，兩造其餘主張及陳述，對認定之結果不
    生影響，爰不一一條列論述，併此敘明。
七、依家事事件法第97條，非訟事件法第46條、第21條第2項，
    民事訴訟法第495條之1第1項、第492條、第95條、第78條，
    裁定如主文。
中　　華　　民　　國　　111 　年　　7 　　月　　29　　日
                  家事法庭  審判長法  官  陳忠榮
                                  法  官  林士傑
                                  法  官  謝珮汝
以上正本證明與原本無異。
本裁定僅得以適用法規顯有錯誤為理由，提起再抗告。如提起再
抗告，應委任律師為代理人，並於收受送達後10日內向本院提出
再抗告狀。
中　　華　　民　　國　　111 　年　　7 　　月　　29　　日
                                  書記官  劉燕媚